臺灣高等法院高雄分院刑事判決　　　　100年度上訴字第338號
上　訴　人　臺灣屏東地方法院檢察署檢察官
被　　　告　孔惠芬
選任辯護人　紀錦隆律師
　　　　　　孫大昕律師
上列上訴人因被告業務過失致死案件，不服臺灣屏東地方法院99
年度訴字第1080號中華民國99年12月17日第一審判決（聲請簡易
判決處刑案號：臺灣屏東地方法院檢察署99年度偵字第4120號）
，提起上訴，本院判決如下：
    主  文
上訴駁回。
    理  由
一、公訴意旨以：緣甲女（民國81年出生，姓名年籍詳卷）因有
    從事性交易之虞遭查獲，由嘉義市政府社會局於民國97年11
    月21日，派員依兒童及少年性交易防制條例第15條第1 項規
    定，將之暫時安置在屏東縣○○鄉○○路12之200 號「財團
    法人○○醫院」（下稱○○醫院，按該醫院與嘉義市政府業
    於97年3 月3 日簽訂兒童及少年緊急及短期收容安置服務合
    約）。嗣臺灣嘉義地方法院並根據嘉義市政府聲請，依上開
    條例第16條第1 、2 項規定，裁定將甲女安置在○○醫院。
    甲女經○○醫院安排住進位於6 樓之607 號房間，其室友為
    另案被安置之乙女（84年出生，姓名年籍詳卷）。上開安置
    房間設有門禁管制（窗戶未封死），出入均需透過醫院工作
    人員刷卡解禁，被安置人員可按鈴與工作人員聯繫。97年12
    月24日（起訴書誤載為11月24日），甲女及乙女計畫逃離該
    醫院，遂於同日晚上9 時許由乙女向值班護士即被告孔惠芬
    （其業務包括照顧保護被安置人員）佯稱「房間床單遭經血
    污染，要更換」云云。被告孔惠芬不疑有他，即於同日晚上
    9 時38分許偕同1 名男性員工攜帶乾淨床單進入607 號房間
    。該男性員工本欲取走乙女所稱之髒污床單，惟遭乙女設詞
    婉拒而作罷，被告等2 人於同日晚上9 時39分許離去。甲女
    及乙女隨即將房內之被單、床單綁縛連接，準備固定在窗外
    陽臺欄杆處，再依附該等被單、床單垂降至室外地面。渠等
    為防止他人從6 樓護理工作站監視錄影畫面發現，即拉開窗
    戶旁之窗簾用以遮掩。被告孔惠芬於此期間應注意監看錄影
    畫面，且當時並無不能注意之情形，竟疏未注意監看，致甲
    女2 人之舉措無人發覺。甲女2 人更換衣物並將被單、床單
    固定在室外後，於同日晚上10時8 分許由甲女先行垂降，旋
    即不慎墜落地面。乙女見狀驚恐萬分，不久便按鈴向被告孔
    惠芬告知甲女墜樓，惟謊稱「未與甲女共謀逃走」云云，嗣
    經警調閱監視錄影畫面予以盤問，始陳述實情。甲女則於97
    年12月24日晚上11時50分許，因高處墜落引發頭部外傷併顱
    內出血而不治死亡。因認被告孔惠芬涉犯刑法第276 條第2
    項業務過失致人於死罪嫌。
二、公訴人認被告孔惠芬涉犯業務過失致人於死罪，係以被告孔
    惠芬之自白、證人乙女之證述，並有監視錄影畫面光碟、勘
    驗筆錄、嘉義市政府委託辦理兒童及少年緊急及短期收容安
    置服務合約書、照片、臺灣屏東地方法院檢察署相驗筆錄、
    相驗屍體證明書及檢驗報告書等附卷可稽，資為論據。
三、訊據被告孔惠芬否認有業務過失致人於死犯行，辯稱其已依
    ○○醫院之病人照護標準、照顧學員注意事項及A2病房之工
    作常規從事職務，且其係擔任護理人員而非保全人員，故監
    看監視器並非工作內容，其並無過失等語。
四、經查：
    (一)○○醫院於97年間受嘉義市政府委託辦理兒童、少年緊急
      及短期收容業務，並辦理兒童、少年安置輔導，而甲女經
      臺灣嘉義地方法院依兒童及少年性交易防制條例第16條第
      2 項規定裁定自97年11月25日起安置在○○醫院，甲女因
      而住進○○醫院6 樓607 號房等事實，有嘉義市政府委託
      辦理兒童及少年緊急及短期收容安置服務合約書、臺灣嘉
      義地方法院97年度護字第56號民事裁定、嘉義市政府緊急
      收容報告書及真實姓名對照表在卷可稽（見相字卷第33、
      38 －39 、51－56頁），自堪認定。
    (二)被告孔惠芬為○○醫院之護理師，於97年12月24日下午4
      時至12時負責照顧○○醫院6 樓病房病患及安置學員；又
      安置學員之房間設有門禁及監視器，甲女與室友乙女為逃
      離○○醫院，乃於97年12月24日下午10時8 分許，先將房
      內之被單、床單綁縛連接，並自窗外垂降至地面，甲女再
      以垂吊方式欲至地面，然不慎墜落地面，致頭部外傷併顱
      內出血，於同日下午11時50分許不治死亡；上開各情亦經
      證人即○○醫院行政副院長兼護理部主任張美娟於原審審
      理中結證明確（見相字卷第79－81頁、原審卷第60頁），
      並有枋寮醫療社團法人枋寮醫院診斷證明書、甲女墜樓現
      場採證照片、相驗筆錄、勘驗筆錄、相驗屍體證明書、檢
      驗報告書在卷足憑（見相字卷第27－31、57－76頁）；又
      被告孔惠芬就上情並不爭執，上開情節同可認定。
    (三)公訴人固以安置學員之房內既設有監視器，被告孔惠芬於
      值班期間即應注意監看錄影畫面，其疏未注意監看，致未
      能防止甲女墜樓死亡，自有過失責任等語。然被告孔惠芬
      辯稱安置學員房內之監視器係錄影以備日後發生糾紛可供
      調查，值班護理師並不須監看監視器畫面等語；又證人張
      美娟於原審審理中亦結證值班護理師工作內容不包括監看
      監視器畫面，值班護理師對安置學員之工作內容依規定為
      驅離陌生人、給予學員身體、生活照顧等語在卷（見原審
      卷第61頁）；再○○醫院照顧學員注意事項為：「一、若
      走廊有陌生人徘徊，煩請加以驅離。二、若學員有身體不
      適或干擾行為，煩請值班醫生處理。三、若有新學員煩請
      加訂餐點，請注意餐點的正確性。」，此亦有該注意事項
      在卷可按（見原審卷第25頁）。況被告孔惠芬係○○醫院
      之護理師，其專業及專責應為照顧○○醫院之病患，此觀
      諸○○醫院之病人照護標準、病房白班工作常規、病房小
      夜班工作常規、病房大夜班工作常規均就護理師之工作內
      容規定甚詳，即可明白。至○○醫院於97年間固受嘉義市
      政府委託辦理兒童、少年緊急及短期收容業務，並辦理兒
      童、少年安置輔導，○○醫院依約應妥善照顧、協助訪談
      、輔導學員等，然兒童、少年之安置輔導本非護理師之專
      業，且○○醫院對值班護理師亦僅有上開照顧學員注意事
      項之規定，足見○○醫院亦無要求該院護理師對安置學員
      有何特別應注意及作為之規定，○○醫院護理師尚未因其
      與○○醫院之契約關係而對安置學員有特別應盡之職責及
      作為義務，是被告孔惠芬對甲女自無隨時監看監視畫面及
      阻止逃逸之職責，被告孔惠芬所辯值班護理師並不負責監
      看監視器畫面一節，即非無可採。
    此外，復查無其他積極證據足資證明被告孔惠芬對甲女之死
    亡有何過失責任，被告孔惠芬之業務過失致人於死犯行即屬
    不能證明。
五、原審因而以不能證明被告孔惠芬犯罪，而為無罪之諭知，核
    無違誤。檢察官上訴意旨指摘原判決不當，為無理由，應予
    駁回。
六、被告孔惠芬經合法傳喚，無正當理由不到庭，不待其陳述逕
    行判決。
據上論斷，應依刑事訴訟法第371條、第368 條，判決如主文。
本案經檢察官劉玲興到庭執行職務。
中    華    民    國  100     年    5     月    19    日
                    刑事第八庭  審判長法  官  洪兆隆
                                      法  官  張盛喜
                                      法  官  郭玫利
以上正本證明與原本無異。
如不服本判決應於收受本判決後10日內向本院提出上訴書狀，其
未敘述上訴理由者，並得於提起上訴後10日內向本院補提理由書
狀（均須按他造當事人之人數附繕本）「切勿逕送上級法院」。
中    華    民    國  100     年    5     月    20    日
                                      書記官  梁美姿